臺灣高等法院民事判決
110年度上易字第133號
上  訴  人  潘杰廷  


訴訟代理人  蔡岳龍律師
            黃立心律師
            郭桓甫律師
上  訴  人  伍道修  

上列當事人間請求給付違約金事件，兩造對於中華民國109年10
月23日臺灣桃園地方法院109年度訴字第1194號第一審判決，各
自提起上訴，本院於110年7月6日言詞辯論終結，判決如下：
    主      文
原判決關於命上訴人伍道修給付上訴人潘杰廷逾新臺幣壹拾伍萬
元本息部分，及該部分假執行之宣告，暨訴訟費用之裁判均廢棄
。
上開廢棄部分，上訴人潘杰廷在第一審之訴及假執行之聲請均駁
回。
上訴人伍道修之其餘上訴、上訴人潘杰廷之上訴均駁回。
第一、二審訴訟費用，由上訴人伍道修負擔百分之十五，餘由上
訴人潘杰廷負擔。
    事實及理由
一、上訴人即被上訴人潘杰廷（下稱潘杰廷）主張：上訴人即被
    上訴人伍道修（下稱伍道修）與訴外人黃鈺雯原為夫妻，因
    感情不睦，黃鈺雯於婚姻關係存續中與伊交往，伍道修於民
    國（下同）108年12月初委託徵信社調查得知上情，伊遂向
    伍道修表達賠償之意，並於108年12月28日在桃園市平鎮區
    建案派出所，與伍道修達成和解，及簽訂和解契約書（下稱
    系爭和解契約），嗣伊已依系爭和解契約第2條約定，賠償
    伍道修新臺幣（下同）25萬元，伍道修則依系爭和解契約第
    3條約定，不得對他人主動透露本件事件，如有違反，伊得
    對伍道修另行請求懲罰性違約金100萬元。詎伍道修現任女
    友即訴外人陳姵瑜於109年5月14日，在其個人Facebook（臉
    書，下稱FB）傳送訊息予黃鈺雯，並於訊息中數度提及黃鈺
    雯有外遇及簽訂和解書等情，伊與黃鈺雯均不認識陳姵瑜，
    且伊與黃鈺雯外遇事件亦未經任何訴訟程序，陳姵瑜若非伍
    道修主動告知，絕無可能得知黃鈺雯有外遇並達成和解之事
　　，足見伍道修已違反上開保密約定。爰依系爭和解契約第3
    條約定，求為命伍道修應給付潘杰廷100萬元，及自民事起
    訴狀繕本送達翌日起至清償日止，按週年利率5％計算之利息
    ；並願供擔保，請准宣告假執行。
二、伍道修則以：伊前妻黃鈺雯於109年5月14日傳訊息給伊，告
    知將不履行雙方於婚姻存續期間之債務，伊便將此訊息之截
    圖給伊女友陳姵瑜看，陳姵瑜看過之後很生氣，要伊去跟黃
    鈺雯理論。伊不知道是不是陳姵瑜在伊睡覺時翻看伊跟黃鈺
    雯間之FB訊息紀錄，而推測伊和黃鈺雯離婚的原因是因為黃
    鈺雯外遇，伊並沒有主動告知陳姵瑜有關黃鈺雯外遇之事，
    陳姵瑜係因伊不願說明離婚原因，而猜測黃鈺雯有外遇，伊
    只有告知陳姵瑜有簽保密約定，但沒有告知保密的內容等語
　　，資為抗辯。
三、原審為潘杰廷一部勝訴、一部敗訴之判決，即判命伍道修應
    給付潘杰廷30萬元，及自109年6月10日起至清償日止，按週
    年利率5％計算之利息，並駁回潘杰廷其餘之訴。潘杰廷就其
    敗訴部分聲明不服，提起上訴，其上訴聲明：㈠原判決關於
    駁回其下列第㈡項之訴部分廢棄。㈡伍道修應再給付潘杰廷70
    萬元，及自109年6月10日起至清償日止，按週年利率5
　　％計算之利息。㈢願供擔保，請准宣告假執行。伍道修答辯聲
    明：上訴駁回。另就其敗訴部分聲明不服，提起上訴，其上
    訴聲明：㈠原判決不利於伍道修部分廢棄。㈡上開廢棄部分，
    潘杰廷在第一審之訴駁回。潘杰廷答辯聲明：上訴駁回
　　。
四、潘杰廷主張兩造於108年12月28日，因潘杰廷與伍道修之配
    偶黃鈺雯涉及外遇事件，簽訂系爭和解契約等情，業據提出
    系爭和解契約為證（見原審卷第13頁），並為伍道修所不爭
    執。是潘杰廷前揭主張之事實，堪信為真實可採。
五、潘杰廷另主張伍道修違反系爭和解契約第3條保密約定，將
　　黃鈺雯有外遇及簽訂系爭和解契約之事告知陳姵瑜，故依前
    開約定，請求伍道修給付100萬元違約金等語；惟為伍道修
    所否認，並以前詞置辯。是本件應審究者厥為：㈠伍道修有
    無將系爭和解契約約定應保密事項主動洩露予陳姵瑜？㈡潘
    杰廷依系爭和解契約第3條約定，請求伍道修給付100萬元違
    約金，有無理由？
六、得心證之理由：　　
　㈠伍道修有無將系爭和解契約約定應保密事項主動洩露予陳姵
    瑜？　
  ⒈依系爭和解契約約定：「茲立和解約書人伍道修……（以下
　　簡稱甲方）、潘杰廷……（以下簡稱乙方）及黃鈺雯……（
　　以下簡稱丙方）就甲方掌乙丙方通姦證據，今日甲乙雙方於
    建安派出所就共同妨害家庭乙事，達成協議。條件如下：第
　　1條：乙方資（茲）正式向甲方承認確有妨害家庭之犯罪行
    為，並向甲方道歉。第2條：乙方願連帶賠償甲方新台幣貳
    拾伍萬元整，付款條件如下……。第3條：該案當事人甲方不
    得對他人主動透露今日事件，如有違反此事項，得另行請求
    懲罰性違約金新台幣壹佰萬元。……立和解書人：甲方：
　　伍道修、乙方：潘杰廷」（見原審卷第13頁）等語可知，兩
    造係約定伍道修不得主動對他人透露系爭和解契約有關潘杰
    廷與黃鈺雯通姦之妨害家庭行為，及潘杰廷因該通姦妨害家
    庭行為同意賠償伍道修25萬元之情事。若伍道修違反該項約
    定，潘杰廷得向伍道修請求懲罰性違約金100萬元。 
  ⒉查，觀諸兩造所不爭執之陳姵瑜於109年5月14日在其個人FB
    與黃鈺雯之對話內容，其中陳姵瑜表示：「嗨我是修（按即
    伍道修）的女朋友也是他未來的老婆，今天他有給我看妳傳
    的訊息了，小姐，做人差不多一點，忍妳對感情的不忠，忍
    妳對婚姻的不義，要點臉就把虧欠的還完……他公佈交新女友
    的時候，非常多人問他到底發生什麼事，他都說就是兩人不
    適合所以離婚，過去的事就不再說了，完全沒有說到妳外遇
    的事，留給妳臉面，妳知道為什麼嗎？……有必要我會把妳做
    的事公開……修也從來沒答應妳不把事情公開，我說的公開是
    人時地物，鉅細靡遺，一字不露的公開……對妳真的沒有什麼
    好手下留情的，當然對那位妨礙家庭的男士也不會
　　」、「妳出軌是事實，簽和解的是他，妳搞清楚，不是我，
    我想怎麼講就怎麼講」、「……想公開我截圖記得截入自己外
    遇的事哦！」、「他叫我不要公開呀，我都清楚呀，但他是
    他，妳是妳，去問一下律師簽字的人不是我，我再跟妳說一
    次，去問律師哦！」等語（見原審卷第15頁至第25頁）可知
    ，陳姵瑜在與黃鈺雯對話時，顯已知悉伍道修係因黃鈺雯於
    婚姻存續期間與潘杰廷有妨害家庭行為，而與黃鈺雯離婚
　　，及伍道修與潘杰廷簽訂系爭和解契約，並應就潘杰廷妨害
    家庭及賠償之事負保密之責，否則，陳姵瑜豈會稱：「對那
    位妨礙家庭的男士也不會」、「妳出軌是事實，簽和解的是
    他，妳搞清楚，不是我，我想怎麼講就怎麼講」、「……想公
    開我截圖記得截入自己外遇的事哦！」、「他叫我不要公開
    呀，我都清楚呀，但他是他，妳是妳」等語，表明簽訂系爭
    和解契約之人係伍道修，並非伊，故伊不受保密約定拘束之
    意。另參以伍道修自承陳姵瑜為其同居女友，且陳姵瑜與潘
    杰廷及黃鈺雯並無共同朋友等情（見原審卷第39頁），堪認
    陳姵瑜知悉潘杰廷與黃鈺雯有妨害家庭之行為，潘杰廷並因
    該妨害家庭行為與伍道修簽訂系爭和解契約之情，係伍道修
    所告知。是潘杰廷主張伍道修違反系爭和解契約書第3 條之
    保密約定等語，尚非無稽，堪以採信。
　⒊伍道修雖辯稱：伊不知道是不是陳姵瑜在伊睡覺時翻看伊跟
    黃鈺雯間之FB訊息紀錄，而推測伊和黃鈺雯離婚的原因是因
    為黃鈺雯外遇，伊並沒有主動告知陳姵瑜有關黃鈺雯外遇之
    事，陳姵瑜係因伊不願說明離婚原因，而猜測黃鈺雯有外遇
　　，伊只有告知陳姵瑜有簽保密約定，但沒有告知保密的內容
    云云，並提出其與陳姵瑜之電話對話譯文（見原審卷第63頁
    至第77頁），及舉證人陳姵瑜為證。惟查，伍道修於本院自
    承前揭其與陳姵瑜之電話對話內容，係伊於收受原審所寄本
    件開庭通知之當日上完夜班，翌日上午開車至陳姵瑜住處途
    中之對話（見本院卷第67頁）；而伍道修係於109年6月9日
    收受原審所寄109年8月7日上午10時30分之言詞辯論通知書
    及起訴狀繕本乙節，有原審送達證書附卷可稽（見原審卷第
    35頁），是伍道修與陳姵瑜前開電話對話時間應為109年6月
    10日。觀諸伍道修與陳姵瑜上開電話對話內容譯文所載，陳
    姵瑜稱：「……妳（按即伍道修）也沒有跟我講過說喔你跟她
    （按即黃鈺雯）是怎麼樣，就是我也是今天看到起訴書，喔
    我才知道喔……」、「……我也是今天看到起訴書我才知道原來
    事情是這個樣子喔……」、「……問你說她是不是外遇！你不講
    ，什麼都不講！」，伍道修稱：「當時我不講就是因為有簽
    和解書」，陳姵瑜稱：「有簽和解書……你不講就害到我了……
    」云云（見原審卷第63頁、第65頁、第69頁
　　、第71頁）。然陳姵瑜於109年5月14日在其個人FB與黃鈺雯
    之對話內容中，即已表明知悉伍道修係因黃鈺雯於婚姻存續
    期間與潘杰廷有妨害家庭行為，而與黃鈺雯離婚，及伍道修
    與潘杰廷簽訂系爭和解契約之情事，且伍道修係於109年6月
    9日收到起訴狀繕本後，於翌日開車前往陳姵瑜住處途中與
    陳姵瑜以電話對話，陳姵瑜怎可能會看到本件起訴狀繕本，
    並知悉起訴狀繕本之內容。是伍道修所舉前揭其與陳姵瑜之
    電話對話內容，應係事後意圖脫免伍道修違反系爭和解契約
    第3條約定保密之責，故為陳姵瑜不知情之證物，且與陳姵
    瑜於前述個人FB之對話內容不符，尚難憑採。次查，證人陳
    姵瑜於本院雖證稱：伊係趁伍道修上廁所，手機放在桌子上
    時，拿起手機翻看手機內容，看到伍道修與黃鈺雯之對話內
    容有提到潘杰廷，知道黃鈺雯在與伍道修尚有婚姻關係時，
    就與潘杰廷交往，伊因此認定黃鈺雯有外遇之行為。伊當時
    情緒失控，有要求伍道修要把事情交待清楚，但伍道修當時
    並沒有交待什麼，手機裡也沒有系爭和解契約等語（見本院
    卷第80頁、第83頁至第84頁）。然證人陳姵瑜所證述查看伍
    道修手機之時間，與伍道修陳稱陳姵瑜可能是在伊睡覺時，
    翻看伊手機中與黃鈺雯間之FB訊息紀錄等語不合；且伍道修
    手機內既未存有系爭和解契約檔案，證人陳姵瑜如何僅憑黃
    鈺雯在與伍道修尚有婚姻關係時與潘杰廷交往，就認定黃鈺
    雯當時是外遇，並知悉兩造簽訂系爭和解契約，及伍道修負
    有保密之責等情事，所述均不合經驗法則。是證人陳姵瑜前
    開證述內容，與本院前揭所為認定不合，顯係事後臨訟圖迴
    護伍道修之詞，亦難採信。從而，伍道修前開所辯，委無可
    採。
　㈡潘杰廷依系爭和解契約第3條約定，請求伍道修給付100萬元
    違約金，有無理由？
  ⒈按違約金有賠償性違約金及懲罰性違約金，其效力各自不同
　　。前者以違約金作為債務不履行所生損害之賠償總額。後者
    以強制債務之履行為目的，確保債權效力所定之強制罰，於
    債務不履行時，債權人除得請求支付違約金外，並得請求履
    行債務，或不履行之損害賠償。當事人約定之違約金究屬何
    者，應依當事人之意思定之（最高法院86年度台上字第1620
    號民事判決意旨同此見解）。查，觀諸系爭和解契約第3條
    約定：「該案當事人甲方（按即伍道修）不得對他人主動透
    露今日事件，如有違反此事項，得另行請求懲罰性違約金新
    台幣壹佰萬元。」等語（見原審卷第13頁）可知，前開約定
　　係要求伍道修不得主動將系爭和解契約中有關潘杰廷與黃鈺
    雯通姦之妨害家庭行為，及潘杰廷因該通姦妨害家庭行為同
    意賠償伍道修25萬元之情事透露予他人，若違反該項約定，
    潘杰廷得向伍道修請求懲罰性違約金100萬元，其意應係伍
    道修若不履行系爭和解契約第3條約定之保密責任時，應給
    付違約金予潘杰廷，故系爭和解契約第3條關於違約金約定
    之性質，應屬懲罰性違約金之性質。
　⒉次按約定之違約金額過高者，法院得依職權減至相當之數額
　　，為民法第252條所明定。而契約當事人約定之違約金是否
    過高，應依一般客觀之事實、社會經濟狀況、當事人實際上
    所受損害及債務人如能如期履行債務時，債權人可享受之一
    切利益為衡量標準，庶符實情而得法理之平（最高法院95年
    度台上字第1095號民事判決意旨同此見解）。又法院酌減違
    約金，不問違約金作用為懲罰性抑為損害賠償之預定，均有
    其適用（最高法院104年度台上字第895號民事判決意旨同此
    見解）。查，觀諸系爭和解契約第3條訂立保密約定之目的
　　的，應係潘杰廷欲避其妨害家庭之事實遭伍道修主動傳述，
    致其名譽受損，而受有名譽上之損害。本院審酌伍道修僅對
    其同居女友陳姵瑜洩露潘杰廷有妨害家庭及兩造簽訂系爭和
    解契約之事實，且陳姵瑜亦僅在其個人FB與黃鈺雯對話時，
    指摘黃鈺雯有外遇之事，並以「那位妨礙家庭的男士」來代
    替潘杰廷之稱呼，潘杰廷復未舉證證明伍道修有再將潘杰廷
    妨害家庭之事實對外散布，使潘杰廷周遭親友或伍道修、黃
    鈺雯等人之周遭親友知悉之事實，是伍道修違反系爭和解契
    約第3條約定保密之責之行為，對侵害潘杰廷名譽之程度尚
    屬輕微，故認有酌減違約之必要。本院衡諸前述客觀事實、
    潘杰廷所受損害程度，及當前社會經濟情形等情狀，認違約
    金應酌減至15萬元為適當。是潘杰廷請求伍道修給付15萬元
    為有理由，逾前開範圍，則為無理由。
七、綜上所述，潘杰廷依系爭和解契約第3條約定，請求伍道修
    給付15萬元，及自109年6月10日起至清償日止，按週年利率
    5％計算之利息部分，洵屬有據，應予准許；逾此部分之請求
    ，為無理由，應予駁回。從而，原審就上開不應准許部分
　　，其中原判決命伍道修給付潘杰廷逾15萬元本息部分，及該
    部分假執行之宣告，尚有未合，伍道修指摘原判決此部分不
    當，求為廢棄，為有理由，爰由本院改判如主文第2項所示
　　。至上開應准許部分，原判決命伍道修如數給付，並分別諭
    知兩造供擔保後，得、免假執行，核無不合，伍道修上訴意
    旨指摘原判決此部分不當，求予廢棄改判，為無理由，應駁
    回此部分之上訴。另其他不應准許部分（即潘杰廷請求伍道
    修再給付70萬元本息部分），原判決為潘杰廷敗訴之諭知，
    並駁回其此部分假執行之聲請，核無不合，潘杰廷上訴意旨
    指摘原判決此部分不當，求予廢棄改判，並無理由，應駁回
    其上訴。
八、本件事證已臻明確，兩造其餘之攻擊或防禦方法及所用之證
    據，經本院斟酌後，認為均不足以影響本判決之結果，爰不
    逐一論列，併此敘明。
九、據上論結，伍道修之上訴為一部有理由，一部無理由，潘杰
    廷之上訴為無理由，依民事訴訟法第449條第1項、第450條
　　、第79條，判決如主文。
中　　華　　民　　國　　110 　年　　7 　　月　　27　　日
                  民事第十庭    
                        審判長法  官   黃嘉烈
                              法  官   張文毓
                              法  官   高明德
正本係照原本作成。
不得上訴。
中　　華　　民　　國　　110 　年　　7 　　月　　27　　日

                              書記官   郭彥琪